【裁判字號】    97,上訴,1216
【裁判日期】    980318
【裁判案由】    毒品危害防制條例等
【裁判全文】
臺灣高等法院刑事判決                97年度上訴字第1216號
上   訴   人
即   被   告  甲○○（原名吳季隆即吳建隆）
                      （另案
選任辯護人兼
送 達 代收人  趙元昊律師
選 任 辯護人  許瑞榮律師
上   訴   人
即   被   告  丁○○
                      （另案
上列上訴人因毒品危害防制條例等案件，不服臺灣板橋地方法院
96年度訴字第3560號，中華民國97年1 月21日第一審判決（起訴
案號：臺灣板橋地方法院檢察署96年度偵字第14385 號，移送併
辦案號：同署96年度偵字第22929 號），提起上訴，本院判決如
下：
    主  文
原判決關於吳季隆（即甲○○）販賣第一級、第二級毒品及持有
第二級毒品暨定執行刑部分，均撤銷。
甲○○持有第一級毒品，累犯，處有期徒刑壹年陸月，扣案之海
洛因包（合計淨重肆伍點伍伍公克）、甲基安非他命貳包（驗
餘毛重拾陸點捌捌公克）、大麻壹包（淨重零點玖伍公克）均沒
收銷燬之。
甲○○被訴意圖販賣而持有第一級毒品及販賣第二級毒品部分，
均無罪。
其他上訴駁回。
甲○○上訴駁回（傷害罪處有期徒刑拾月，私行拘禁罪處有期徒
刑壹年陸月）與其上開撤銷改判部分所處之刑，應執行有期徒刑
參年柒月。
    事  實
一、甲○○（原名吳季隆即吳建隆）曾有賭博、偽造文書、妨害
    自由及2 次傷害等犯罪紀錄，其中於民國（下同）94年間所
    犯傷害罪，經臺灣板橋地方法院以94年度簡字第3273號判處
    有期徒刑3 月，得易科罰金確定，並於94年10月18日易科罰
    金執行完畢。詎其猶不知悔改，復因丙○○於96年5 月23日
    0 時20分許，涉嫌違反電子遊戲場業管理條例及賭博等罪為
    警緝獲時，曾帶同警方前往臺北縣板橋市○○路179 號之8
    ，將其所有之電子機台查扣一空而心生不滿，乃於丙○○另
    涉嫌違反毒品危害防制條例案件在臺灣臺北看守所羈押期間
    ，託其母於96年6 月1 日前往會客表達不滿。96年6 月12日
    上午，丙○○於臺灣板橋地方法院刑事法庭庭訊完畢當庭獲
    釋後，即於同日下午2 時許，前往臺北縣土城市○○街26巷
    2 號1 樓甲○○住處說明原委，惟甲○○不滿丙○○說詞，
    竟夥同丁○○及綽號「阿峰」年籍姓名不詳之成年男子，基
    於傷害犯意聯絡，分持木椅或徒手毆打丙○○，致丙○○受
    有頭部創傷、雙踝挫傷、雙側眼眶周圍瘀傷等傷害；之後甲○○再與丁○○及綽號「阿峰」之人，基於妨害自由之犯意
    聯絡，在上址客廳，以手銬、童軍繩將丙○○手腳綑綁於沙
    發椅上，並由丁○○及綽號「阿峰」之人輪流看管，期間讓
    丙○○如廁後，改以鐵絲、溜狗鍊、膠帶等物綑綁丙○○，
    而以此方法共同私行拘禁丙○○，直至同年月19日凌晨4 時
    許，為警救出時為止。
二、甲○○另明知海洛因係屬毒品危害防制條例所管制之第一級
    毒品，甲基安非他命、大麻則屬同條例所管制之第二級毒品
    ，依法不得持有，竟於不詳時間，在不詳地點，取得海洛因
    3 包（合計淨重45.55 公克）、甲基安非他命2 包（毛重16
    .9公克，因鑑驗使用0.02公克，餘16.88 公克）、大麻1 包
    （淨重0.95公克）而持有之，並將之攜至其上址住處藏放。
    嗣於96年6 月19日凌晨4 時許，警方接獲勤務中心轉來民眾
    報案稱朋友小郭遭囚禁毆打，前往上址，進入客廳，而查獲
    上情，並救起被綁坐在沙發椅上之丙○○，並當場扣得甲○○所有之毒品海洛因3 包（合計淨重45.55 公克）、甲基安
    非他命2 包（毛重16.9公克，因鑑驗使用0.02公克，餘16.8
    8 公克）、大麻1 包（淨重0.95公克），及丁○○所有供綑
    綁丙○○所用之溜狗鍊1 條。
三、案經臺北縣政府警察局土城分局報告臺灣板橋地方法院檢察
    署檢察官偵查起訴及移送併辦。
    理  由
一、本件搜索所得證物之證據能力：
  (一)按搜索應用搜索票；又搜索，經受搜索人出於自願性同意者
    ，得不使用搜索票。但執行人員應出示證件，並將其同意之
    意旨記載於筆錄，刑事訴訟法第128 條第1 項、第131 條之
    1 分別定有明文。又按除法律另有規定外，實施刑事訴訟程
    序之公務員因違背法定程序取得之證據，其有無證據能力之
    認定，應審酌人權保障及公共利益之均衡維護，刑事訴訟法
    第158 條之4 亦有明文規定。而刑事訴訟，係以確定國家具
    體之刑罰權為目的，為保全證據並確保刑罰之執行，於訴訟
    程序之進行，固有許實施強制處分之必要，惟強制處分之搜
    索、扣押，足以侵害個人之隱私權及財產權，若為達訴追之
    目的而漫無限制，許其不擇手段為之，於人權之保障，自有
    未周。故基於維持正當法律程序、司法純潔性及抑止違法偵
    查之原則，實施刑事訴訟程序之公務員不得任意違背法定程
    序實施搜索、扣押；至於違法搜索、扣押所取得之證據，若
    不分情節，一概以程序違法為由，否定其證據能力，從究明
    事實真相之角度而言，難謂適當，且若僅因程序上之瑕疵，
    致使許多與事實相符之證據，無例外地被排除而不用，例如
    案情重大，然違背法定程序之情節輕微，若遽捨棄該證據不
    用，被告可能逍遙法外，此與國民感情相悖，難為社會所接
    受，自有害於審判之公平正義。因此，對於違法搜索、扣押
    所取得之證據，除法律另有規定外，為兼顧程序正義及發現
    實體真實，應由法院於個案審理中，就個人基本人權之保障
    及公共利益之均衡維護，依比例原則及法益權衡原則，予以
    客觀之判斷，亦即宜就(一)違背法定程序之程度。(二)違背法定
    程序時之主觀意圖（即實施搜索、扣押之公務員是否明知違
    法並故意為之）。(三)違背法定程序時之狀況（即程序之違反
    是否有緊急或不得已之情形）。(四)侵害犯罪嫌疑人或被告權
    益之種類及輕重。(五)犯罪所生之危險或實害。(六)禁止使用證
    據對於預防將來違法取得證據之效果。(七)偵審人員如依法定
    程序，有無發現該證據之必然性。(八)證據取得之違法對被告
    訴訟上防禦不利益之程度等情狀予以審酌，以決定應否賦予
    證據能力（最高法院93年台上字第664 號判例參照）。
  (二)依據本件搜索扣押筆錄及自願搜索同意書之記載（參96年度
    偵字第14385 號偵查卷〈簡稱偵查卷〉(一)第66頁至第69頁）
    ，臺北縣政府警察局土城分局廣福派出所（簡稱土城分局廣
    福所）員警執行本件搜索之依據乃係刑事訴訟法第131 條之
    1 同意搜索之規定。而證人即當日前往執行搜索之土城分局
    廣福所警員李隆成於偵查中證稱：本件是伊與同事蘇福春接
    獲勤務中心報案電話說有人在現場被凌虐3 天後直接前往，
    到達現場時門未關，進門時發現被告吳季隆（即甲○○）、
    丁○○、乙○○在1 樓客廳，被害人丙○○坐在客廳椅子上
    ，我們先控制現場，伊在1 樓地板上看到吸食器，在地板上
    發現1 小包白色粉末，應該是海洛因，然後我們就等支援警
    員前來後進行搜索，扣案之海洛因、安非他命都是從1 樓客
    廳搜到的，但伊不知確切地點，可能要看其他前往支援的警
    員才了解等語（參偵查卷(一)第237 頁、第238 頁）；證人即
    同所警員蘇福春於原審法院審理中到庭證稱：當時我們執行
    巡邏勤務接獲通報該處有人遭綁，所以就到該處敲門，但沒
    有人開門，所以伊就直接開門進入，門並沒有反鎖，伊一進
    去就看到丙○○被綁，伊就請求支援，後來又有3 位同事來
    支援，本案自願搜索同意書是伊請求支援後，同事帶來現場
    ，在現場由吳季隆簽的，搜索之前吳季隆有同意，伊在經吳
    季隆同意，帶其上2 樓後，才聽到樓下同事說有搜到毒品等
    語（參原審卷第148 頁至第152 頁）；證人即同所警員黃朝
    賢於原審審理中到庭證稱：巡邏時接獲通報現場查獲毒品請
    求支援，伊就趕過去支援，到現場的時候蘇福春說，現場查
    獲吸食器，還說丙○○在現場被綁，伊到時丙○○還被綁著
    ，然後等其他同事到的時候，他們就說要進行搜索，之後伊
    在客廳椅子下發現壹個沒有蓋子的鐵盒子，裡面裝很多東西
    ，伊把它拿出來看裡面有毒品，伊是看吳季隆好簽自願搜索
    同意書後，才開始搜的等語（參原審卷第152 頁至第153 頁
    ）。由上開證人證述之內容，可知土城分局廣福所員警於當
    天雖先發現毒品海洛因、吸食器等物品，惟係先經過被告吳
    季隆同意，並於自願搜索同意書內簽名同意後，始開始進行
    搜索甚明，應無違法索搜之可言。況本件所查扣之毒品，包
    含第一級毒品海洛因3 包（合計淨重45.55 公克），第二級
    毒品甲基安非他命2 包（毛重16.9公克）、大麻1 包（淨重
    0.95公克），數量頗多，如流入市面，危害社會甚鉅，本院
    衡量人權保障及社會安全公共利益之均衡維護，依比例原則
    及法益權衡原則，予以客觀之判斷，兼顧程序正義及發現實
    體真實，並權衡上開第一、二級毒品足資認為被告甲○○持
    有毒品之證據，縱本件有何違法搜索情事，依前揭判例意旨
    說明，本件查扣之毒品等物品，亦應認有證據能力。
二、又按被告以外之人於審判外之陳述，縱不符刑事訴訟法第15
    9 條之1 至之4 之規定，而經當事人於審判程序同意作為證
    據，法院審酌該言詞陳述或書面陳述作成時之情況，認為適
    當者，亦得為證據。當事人、代理人或辯護人於法院調查證
    據時，知有第159 條第1 項不得為證據之情形，而未於言詞
    辯論終結前聲明異議者，視為有前項之同意，同法第159 條
    之5 定有明文。本件被告等及被告甲○○之選任辯護人就檢
    察官所提出之其餘證據方法，於本院準備程序及審判期日中
    ，均未主張有不得為證據之情形，則揆諸上開規定旨意，應
    認渠等已同意該上開證據資料均得作為本案證據，而經本院
    審酌後，認上開證據並無違法取證等瑕疵，且證據力亦未明
    顯偏低，以資為證據並無不當，復經本院於審判期日依法調
    查，故亦具有證據能力。
三、上開傷害及妨害自由之事實，業據被告甲○○、丁○○於本
    院審理中坦承不諱，核與證人即被害人丙○○於偵查時及原
    審審理中證述之情節相符，並有亞東醫院、國防醫學院三軍
    總醫院出具之診斷證明書及病歷資料1 份及照片2 幀在卷可
    稽，復有溜狗鍊1 條扣案可資佐證，事證明確，被告等此部
    分犯行，堪以認定。
四、訊據被告甲○○坦承持有第二級毒品大麻之事實，惟矢口否
    認有持有第一級毒品海洛因、第二級毒品甲基安非他命之犯
    行，辯稱：本件查扣之毒品都是丙○○於96年6 月12日帶去
    伊住處的，並非由伊持有等語。經查：（一）96年6 月19日
    凌晨4 時許，警方在臺北縣土城市○○街26巷2 號1 樓被告
    甲○○住處查獲本案時，當場搜索查扣海洛因3 包（合計淨
    重45.55 公克）、甲基安非他命2 包（毛重16.9公克）、大
    麻1 包（淨重0.95公克）等物，為被告甲○○所是認，並有
    扣押物品目錄表1 件及查獲現場照片在卷可憑，而上開海洛
    因3 包及大麻1 包，經法務部調查局檢驗結果，檢出有海洛
    因成分、大麻成分，亦有該局96年7 月28日調科壹字第0962
    3057760 號、96年8 月3 日調科壹字第09623059460 號鑑定
    書2 紙在卷可佐；甲基安非他命2 包經臺灣檢驗科技股份有
    限公司檢驗結果，檢出有甲基安非他命陽性反應，亦有該公
    司2007/07/19報告編號CH/2007/70509 號濫用藥物檢驗報告
    1 紙在卷可查；（二）96年5 、6 月間，丙○○於其所涉毒
    品危害防制條例案件被羈押期間，被告甲○○之母曾至臺灣
    臺北看守所會見丙○○，代被告甲○○質問為何帶同警察前
    往臺北縣板橋市○○路179 號之8 查扣電子機台之事；同年
    6 月12日上午，原審法院刑事庭庭訊結束，丙○○當庭獲得
    釋放後，因畏懼被告甲○○誤會上情，未及返回臺灣臺北看
    守所領回保管物品，即直接前往臺北縣土城市○○街26巷2
    號被告甲○○住處，向甲○○解釋此事，因被告甲○○不滿
    丙○○說詞，丙○○旋即遭被告甲○○、丁○○及綽號「阿
    峰」等人毆打並綑綁，當時丙○○並未帶毒品至被告甲○○
    住處，且自96年6 月12日至19日丙○○被私行拘禁限制行動
    自由期間，被告甲○○有要求丙○○與其配合，稱如果出事
    ，現場被查扣之毒品都要承認是丙○○的，因丙○○害怕再
    被打而同意，嗣警察前來時，丙○○才承認查扣毒品是其所
    有等情，業據證人丙○○於偵查及原審審理中證述綦詳（參
    偵查卷(一)第240 頁至第242 頁、原審卷第139 頁至第141 頁
    ），而丙○○確因毒品危害防制條例案件（原審96年度易字
    第798 號），於96年6 月12日上午由臺灣臺北看守所提解出
    庭，並於當日庭釋，庭釋後迄今未至該所回保管物品，且被
    告甲○○之母吳蕭素英確有於96年6 月1 日下午，以朋友身
    分，至臺灣臺北看守所接見丙○○，亦有臺灣臺北看守所96
    年12月13日北所戒字第0960017037號函及所附同所接見明細
    表、原審刑事庭通知影本、同所收容人物品保管分戶卡影本
    1 份在卷可稽（參原審卷第113 頁至第116 頁），另證人乙○○於偵查中亦證稱：96年6 月19日警察來之前，扣案之海
    洛因、安非他命以及分裝袋、吸食器是放在桌上盒子內，警
    察來時，甲○○就用手把盒子揮到地上，這些毒品是甲○○
    在伊來時才從裡面房間拿出來的等語（參偵查卷(二)第213 頁
    ），及證人即土城分局廣福所警員黃朝賢於原審審理中證稱
    ：伊是在客廳椅子下面發現鐵盒子，裡面裝有毒品等語（參
    原審卷第153 頁），暨參酌證人即被告丁○○於原審審理中
    ，經被告甲○○之辯護人詰問「是否知道扣案的毒品是何人
    的？」時，起初脫口供稱：「吳季隆的」，後始改稱：「是
    丙○○的」等語（參原審卷第144 頁、第145 頁）之情，本
    件查扣之毒品海洛因、甲基安非他命、大麻等物品係屬被告
    甲○○所有，至為灼然。綜上所述，被告甲○○持有第一級
    毒品海洛因、第二級毒品甲基安非他命、大麻之事證已甚明
    確，所辯顯係卸責之詞，不足採信，此部分犯行亦堪認定，
    應依法論科。
五、核被告等2 人所為，均係犯刑法第277 條第1 項之傷害罪及
    同法第302 條第1 項之私行拘禁罪。被告甲○○另持有第一
    級毒品海洛因、第二級毒品甲基安非他命、大麻，則另犯毒
    品危害防制條例第11條第1 項持有第一級毒品罪及同條第2
    巷持有第二級毒品罪。起訴書雖僅起訴被告甲○○持有第二
    級毒品大麻罪，惟因被告甲○○一行為同時另持有第一級毒
    品海洛因、第二級毒品甲基安非他命，核與上開起訴部分，
    具有想像競合犯之關係，本院自得併予審理。又被告甲○○
    一行為同時犯持有第一級毒品、第二級毒品罪名，應依想像
    競合犯之規定，從一重之持有第一級毒品罪處斷。被告甲○○、丁○○與綽號「阿峰」成年男子間，就上開傷害、妨害
    自由犯行，有犯意聯絡及行為分擔，均為共同共犯。被告甲○○所犯上開傷害罪、私行拘禁罪及持有第一級毒品罪間、
    被告丁○○所犯上開2 罪間，均犯意個別，行為互珠，應分
    論併罰。又被告甲○○曾有賭博、偽造文書、妨害自由及2
    次傷害等犯罪紀錄，其中於94年間所犯傷害罪，經原審法院
    以94年度簡字第3273號判處有期徒刑3 月，得易科罰金確定
    ，並於94年10月18日易科罰金執行完畢，有本院被告前案紀
    錄表1 份在卷可稽，其於5 年內故意再犯本件有期徒刑以上
    之各罪，均為累犯，應依刑法第47條第1 項規定加重其刑。
六、原審就被告甲○○、丁○○等2 人共犯傷害、私行拘禁罪部
    分，本於同上見解，適用刑法第28條、第277 條第1 項、第
    302 條第1 項、第47條、第51條第5 款、第38條第1 項第2
    款等規定，並審酌被告等2 人之品行，犯罪之動機、目的、
    手段，所生危害，及被告甲○○指使被告丁○○、綽號「阿
    峰」共同傷害被害人丙○○並私行拘禁丙○○長達7 日，致
    丙○○身心受重大創傷，惡性非輕，暨其犯後態度等一切情
    狀，分別量處被告甲○○傷害罪有期徒刑10月、私行拘禁罪
    有期徒刑1 年6 月，被告丁○○傷害罪有期徒刑6 月、私行
    拘禁罪有期徒刑10月，被告丁○○並定應執行刑有期徒刑1
    年2 月，另說明扣案之溜狗鍊1 條為被告丁○○所有，供本
    件私行拘禁所用之物，應予沒收等情，經核其認事用法並無
    違誤，量刑亦稱妥適，被告2 人上訴意旨指摘原審量刑過重
    等語，均不足採，其上訴均無理由，均應駁回。
七、原審雖就被告甲○○持有第二級毒品大麻罪，予以論罪科刑
    。惟被告甲○○另同時持有第一級毒品海洛因、第二級毒品
    甲基安非他命，如前所述，原審疏未論究，尚有未洽。被告
    甲○○上訴意旨雖否認此部分犯行，而不足採，惟原審判決
    既有上開可議之處，自應由本院將原判決此部分撤銷改判。
    爰審酌被告甲○○持有毒品之數量、犯罪之動機及犯罪後之
    態度等一切情狀，就其持有本件毒品罪名部分，量處有期徒
    刑1 年6 月，並與其所犯上訴駁回部分所處之刑，定其應執
    行刑示懲。另扣案之海洛因3 包（合計淨重45.55 公克）、
    甲基安非他命2 包（毛重16.9公克，因鑑驗使用0.02公克，
    餘16.88 公克）、大麻1 包（淨重0.95公克），為當場查獲
    之毒品，應依毒品危害防制條例第18條第1 項前段規定，宣
    告沒收銷燬之；上開海洛因之外包裝3 個、甲基安非他命外
    包裝2 個，係用於包裹毒品，防其裸露、潮濕，便於攜帶，
    自屬分別供持有海洛因、甲基安非他命犯罪所用之物，上開
    大麻外包裝1 個，為供被告甲○○持有大麻犯罪所用之物，
    且均屬被告甲○○所有，均應依刑法第38條第1 項第2 款規
    定宣告沒收。至被告甲○○、丁○○為警查獲時所查扣之磅
    秤1 個、分裝袋268 個、安非他命吸食器1 組、止血帶1 條
    、現金新台幣（下同）7,600 元，並無證據證明與被告等所
    犯本件各罪有關，自均不得於本案宣告沒收，附此敘明。
八、公訴意旨另以：被告甲○○意圖牟利，竟基於販賣第一毒品
    海洛因及第二級毒品安非他命之意圖，於96年6 月18日，在
    上址客廳，將海洛因攙入香煙內，供乙○○試用後，因胡女
    感覺不適，還是決定購買安非他命，並以3000元完成交易。
    嗣警於96年6 月19日4 時許接獲勤務中心轉來民眾報案稱朋
    友小郭（即丙○○）遭囚禁毆打等語，前往上址，進入客廳
    ，查獲正在交易第二級毒品安非他命之甲○○及乙○○，並
    於客廳桌上及地面起出安非他命吸食器1 組、止血帶1 條、
    磅秤1 個、安非他命2 包（淨重16.1公克）、大麻1 包（淨
    重1 公克）、海洛因3 包（淨重共45.4公克）、分裝袋268
    個及現金7600元等物，因認被告甲○○涉有毒品危害防制條
    例第4 條第2 項販賣第二級毒品安非他命以及同條例第5 條
    第1 項意圖販賣而持有第一級毒品海洛因罪嫌。
九、按犯罪事實應依證據認定之，無證據不得認定犯罪事實，刑
    事訴訟法第154 條第2 項定有明文。又被告否認犯罪事實所
    持之辯解，縱屬不能成立，仍非有積極證據足以證明其犯罪
    行為，不能遽為有罪之認定；而按刑事訴訟上證明之資料，
    無論其為直接證據或間接證據，均須達於通常一般之人均不
    致有所懷疑，而得確信其為真實之程度，始得據為有罪之認
    定，若其關於被告是否犯罪之證明未能達此程度，而有合理
    之懷疑存在時，致使無從形成有罪之確信，在刑事訴訟「罪
    疑唯輕」、「無罪推定」原則下，依據「罪證有疑，利於被
    告」之證據法則，即不得遽為不利被告之認定，最高法院30
    年上字第1831號、76年臺上字第4986號判例意旨，可資參照
    。訊之被告甲○○自始至終均堅決否認有何上開販賣毒品之
    犯行，辯稱：因伊毆打、拘禁丙○○，丙○○乃陷害伊，指
    認伊販賣毒品；又扣案之毒品並非伊所有，乙○○前後供述
    不一，不能證明伊販賣毒品等語。本院按檢察官認被告甲○○涉有上開罪嫌，係以證人乙○○、丙○○之證詞、扣案之
    吸食器1 組、止血帶1 條、磅秤1 個、安非他命2 包（淨重
    16.1公克）、大麻1 包（淨重1 公克）、海洛因3 包（淨重
    共45.4公克）、分裝袋268 個及現金76 00 元為其主要證據
    。經查，扣案之上開毒品確為被告甲○○所有，業如前述，
    是被告辯稱毒品非其所有一節，並不足採。惟查：（一）證
    人乙○○於96年6 月19日凌晨5 時許警方前往被告甲○○住
    處查獲本案時，即在現場，其於查獲當日下午1 時30分起接
    受詢問時，警方詢以：在場嫌疑人是否有販賣毒品時，答稱
    ：不知道等語（參偵查卷(一)第47頁），顯然未指證被告甲○○有販賣毒品安非他命之行為，嗣於同日下午10時29分檢察
    官偵查中證稱：伊前往甲○○住處，係因為與先生吵架，找
    甲○○等人喝酒聊天，伊很久沒有用毒品，不知道在場的人
    有沒有用毒品等語（參同上卷第102 頁），仍未指證被告甲○○有販賣毒品予伊，迨至96年8 月28日因其施用毒品為警
    查獲於另案偵查中始證稱：伊於查獲後之前一天，去找甲○○買安非他命，第1 次買3000元，第2 次在查獲當時準備拿
    5500元跟甲○○買安非他命，去的時候，甲○○放在吸食器
    先讓伊試吸兩口，警察就進來；伊於17、18日左右，一個叫
    阿偉的朋友帶伊到甲○○住處，那次只是先認識，沒有試貨
    ，也沒有交易，隔一天伊自己去找甲○○買安非他命，甲○○有在現場把海洛因放在煙裡讓伊試，伊試了幾口覺得暈暈
    的想吐，所以還是買安非他命，伊第3 次去就被查獲，沒有
    成功等語（參96年度毒偵字第4678號卷第126 頁反面、第12
    7 頁正面）。原審法院審理時，被告甲○○辯護人雖請求詰
    問證人乙○○，惟經傳拘無著，未能進行交互詰問，嗣於本
    院進行交互詰問時，則明白證稱伊曾自己帶安非他命、海洛
    因到甲○○住處施用，伊沒有向甲○○購買海洛因或安非他
    命等語（參本院97年11月5 日審判筆錄第2 頁至第4 頁）。
    綜觀證人乙○○上開歷次之供述，於警方查獲當時記憶最深
    刻、最無利害關係之考量，並未指證被告甲○○販賣毒品予
    伊，於本院交互詰問最能發現真實之場合，亦否認其向被告
    甲○○購買安非他命，縱其於檢察官另案偵查中指認其向被
    告甲○○購買毒品，此項證明力亦因其前後供述不一而趨於
    薄弱。況證人乙○○於該另案偵查中所為不利於被告甲○○
    之供述，係因其施用安非他命、海洛因另為警查獲於接受偵
    訊下所為，觀諸當時之偵訊筆錄（參96年度毒偵字第4678號
    卷第126 頁以下），其另供稱：伊都持續施用毒品，包括海
    洛因、安非他命，伊向綽號阿文之人買安非他命，向阿保買
    海洛因等語（參同上卷第127 頁反面、第128 頁正面），顯
    見其購買毒品另有來源，何以其於本案警詢時以及本院訊問
    時，未指認被告甲○○販賣毒品予伊，卻於另案偵查中指證
    其向被告甲○○購買安非他命？是否另有隱情或其他考慮？
    容有諸多可能性。矧證人乙○○所證其向被告甲○○購買安
    非他命之次數及價格，亦與後述證人丙○○所供看見其向甲○○購買毒品之種類、次數、金額有異。是證人乙○○前後
    不一之供述，不足遽信；（二）證人丙○○因受被告甲○○
    、丁○○之毆打、私行拘禁，與被告甲○○間處於利害對立
    之關係，所為不利於被告甲○○之供述，已有偏頗之虞，不
    足盡信。況觀諸證人丙○○歷次之供述內容，其於警方查獲
    當日先證稱：伊不知道乙○○有無吸食毒品等語（參偵查卷
    (一)第60頁），嗣於96年7 月16日警詢時始證稱：乙○○前來
    向甲○○購買海洛因等語（參同上卷第199 頁），於檢察官
    訊問時證稱：乙○○來找甲○○買海洛因，他們就在伊被綁
    的前面茶几交易，伊看見甲○○在伊面前將海洛因捲在香煙
    裡面先讓乙○○試抽，看純度滿不滿意，當下乙○○就決定
    買，看見乙○○拿幾千元交給甲○○，甲○○就當場分裝交
    給她，乙○○6 月19日來兩次，上午來1 次，晚上警察來的
    時候，乙○○才剛來，6 月17日左右來1 次，共交易成功2
    次，因為煙霧味道是海洛因，伊確定交易的毒品是海洛因等
    語（參同上卷第241 頁）。於原審訊問時又供稱：乙○○來
    甲○○住處是來吸食毒品的，乙○○吸食海洛因，有帶海洛
    因回去，伊看到有給錢，另外還有要一點安非他命，不用錢
    的，有看到乙○○付8000元，警方查獲時，乙○○正在試貨
    ，試海洛因等語（參原審卷第132 、133 、135 、136 頁）
    ，其先後之供述並不一致，亦核與證人乙○○之供述迥異。
    另參諸證人丙○○於96年6 月18日、19日已遭被告甲○○、
    丁○○及綽號阿峰等人毆打、綑綁在沙發上多日之情形，其
    精神狀態已處於不佳狀態，是否可能清楚辨識其所見與事實
    相符，亦值商榷，其所為不利於被告甲○○之供述，既存有
    瑕疵可指，自不足作為不利被告甲○○認定之依據；（三）
    證人乙○○於96年6 月19日同時為警逮捕後所採集之尿液，
    經檢驗結果呈安非他命類及鴉片類陽性反應，觸犯毒品危害
    防制條例第10條第1 項、第2 項之施用第一級、第二級毒品
    罪，業經本院於96年9 月28日以96年度訴字第2999號判處有
    期徒刑9 月、7 月，應執行有期徒刑1 年3 月，亦有原審法
    院刑事判決及本院被告前案紀錄表各1 件在卷可考，惟參諸
    證人乙○○前揭其均有持續在用毒品，包括海洛因及安非他
    命之供詞，亦難僅以其尿液有上開反應逕認被告甲○○有何
    意圖販賣海洛因而持有以及販賣安非他命予乙○○之犯行。
    至於扣案之上開毒品數量雖不少，茍非有積極證據，至多僅
    能論以持有犯行（業已於犯罪事實欄加以敘明），尚難逕以
    上開罪名相繩。至於其他扣案之證物，亦乏與販賣行為有何
    必要關連性，亦不足為被告甲○○上開罪名之認定。綜上各
    點，本件檢察官所指被告甲○○意圖販賣而持有第一級毒品
    、販賣第二級毒品罪嫌，尚乏證據證明，難使本院對於被告
    甲○○此部分之被訴事實產生確信，此外復查無其他積極證
    據證明被告甲○○有檢察官所指之此部分犯行，被告甲○○
    又堅決否認，應認此部分罪證不足。
十、原審未察，變更部分起訴法條，論以被告甲○○販賣第一級
    毒品未遂、販賣第二級毒品既遂、未遂罪，並分論併罰，殊
    有未合。被告甲○○上訴意旨否認此部分之犯罪，為有理由
    ，自應由本院就原判決此有罪部分撤銷改判無罪，以免冤抑
    。
據上論斷，應依刑事訴訟法第369 條第1 項前段、第368 條、第
364 條、第299 條第1 項前段，第301 條第1 項前段，毒品危害
防制條例第11條第1 項、第2 項、第18條第1 項前段，刑法第11
條、第55條、第47條第1 項、第51條第5 款、第38條第1 項第2
款，判決如主文。
本案經檢察官王金聰到庭執行職務。
中    華    民    國    98    年    3     月    18    日
                  刑事第二十庭審判長法  官  楊貴雄
                                    法  官  林銓正
                                    法  官  鄧振球
以上正本證明與原本無異。
販賣第一級未遂及販賣第二級毒品既遂、未遂暨私行拘禁部分如
不服本判決，應於收受送達後10日內向本院提出上訴書狀，其未
敘述上訴之理由者並得於提起上訴後10日內向本院補提理由書（
均須按他造當事人之人數附繕本）「切勿逕送上級法院」。
傷害、持有第二級毒品部分不得上訴。
                                    書記官  劉有志
中    華    民    國    98    年    3     月    23    日
附錄：本案論罪科刑法條全文
中華民國刑法第277 條
傷害人之身體或健康者，處3 年以下有期徒刑、拘役或1 千元
以下罰金。
犯前項之罪因而致人於死者，處無期徒刑或7 年以上有期徒刑；
致重傷者，處3 年以上10年以下有期徒刑。
中華民國刑法第302 條
私行拘禁或以其他非法方法，剝奪人之行動自由者，處5 年以
下有期徒刑、拘役或300 元以下罰金。
因而致人於死者，處無期徒刑或7 年以上有期徒刑，致重傷者，
處3 年以上10年以下有期徒刑。
第1 項之未遂犯罰之。
毒品危害防制條例第11條
持有第一級毒品者，處3 年以下有期徒刑、拘役或新臺幣5 萬元
以下罰金。
持有第二級毒品者，處2 年以下有期徒刑、拘役或新臺幣3 萬元
以下罰金。
持有專供製造或施用第一、二級毒品之器具者，處1 年以下有期
徒刑、拘役或新臺幣1 萬元以下罰金。
持有毒品達一定數量者，加重其刑至二分之一，其標準由行政院
定之。


司法院資訊處製作；財團法人民間司法改革基金會備份。
